臺灣基隆地方法院民事裁定  
110年度監宣字第126號
聲  請  人  陳志明  


相對人即受
監護宣告人  陳仙助  

關  係  人  陳淑芬  


上列聲請人聲請對相對人為監護宣告事件，本院裁定如下：   
    主    文
宣告陳仙助（男、民國00年0月00日生、身分證統一編號：Z0000
00000號）為受監護宣告之人。
選定陳志明（男、民國00年0月00日生、身分證統一編號：Z0000
00000號）為受監護宣告之人之監護人。
指定陳淑芬（女、民國00年0月0日生、身分證統一編號：Z00000
0000號）為會同開具財產清冊之人。
聲請費用新臺幣壹仟元由受監護宣告之人負擔。
    理    由
一、聲請意旨略以：聲請人之父即相對人陳仙助於民國107年4月
    18日因失智症，致不能為意思表示或受意思表示，為此聲請
    對其為監護之宣告，並聲請選任聲請人為監護人及指定關係
    人陳淑芬為會同開立財產清冊之人等語。
二、按對於因精神障礙或其他心智缺陷，致不能為意思表示或受
    意思表示，或不能辨識其意思表示之效果者，法院得因本人
    、配偶、四親等內之親屬、最近一年有同居事實之其他親屬
    、檢察官、主管機關或社會福利機構之聲請，為監護之宣告
    ，民法第14條第1項定有明文。次按受監護宣告之人應置監
    護人；法院為監護之宣告時，應依職權就配偶、四親等內之
    親屬、最近一年有同居事實之其他親屬、主管機關、社會福
    利機構或其他適當之人選定一人或數人為監護人，並同時指
    定會同開具財產清冊之人；法院選定監護人時，應依受監護
    宣告之人之最佳利益，優先考量受監護宣告之人之意見，審
    酌一切情狀，並注意下列事項：受監護宣告之人之身心狀
    態與生活及財產狀況。受監護宣告之人與其配偶、子女或
    其他共同生活之人間之情感狀況。監護人之職業、經歷、
    意見及其與受監護宣告之人之利害關係。法人為監護人時
    ，其事業之種類與內容，法人及其代表人與受監護宣告之人
    之利害關係，民法第1110條、第1111條第1項及第1111條之1
    亦分別定有明文。
三、經查：
  ㈠聲請人主張之前揭事實，業據其提出病症暨失能診斷證明書
    證明書、汐止國泰綜合醫院診斷證明書、出院病摘、門診病
    歷、戶籍謄本等件為證。又經本院囑託長庚醫療財團法人基
    隆長庚紀念醫院就相對人之精神狀態予以鑑定，鑑定結果略
    以：陳員（即相對人）因罹患失智症，認知與肢體功能持續
    退化，呈現臥床、無自理能力狀態。陳員生活狀況及現在身
    心狀態經檢查結果：意識不清處，無法判別人事時地物。注
    意力接受、維持及保存外界訊息之能力喪失，無可溝通之口
    語能力。日常生活事務需人幫忙，經濟活動能力喪失、無社
    交活動。綜合以上所述，陳員之過去生活史、疾病史、身體
    檢查及精神狀態檢查結果，認陳員因「血管型失智症」，致
    其為意思表示、受意思表示和辨識其意思表示效果之能力已
    達「完全不能」之程度，可為「監護宣告」等語，有長庚醫
    療財團法人基隆長庚紀念醫院111年4月26日長庚院基字第11
    10400101號函附精神鑑定報告書乙件在卷可按。綜合上情，
    足認相對人確因心智缺陷，已達不能為意思表示或受意思表
    示之程度。從而，聲請人聲請對相對人為監護之宣告，為有
    理由，應予准許。
  ㈡本院為審酌相對人之最佳利益，選任適任之監護人及開具財
    產清冊人之人選，依職權囑託新北市政府社會局、台北市政
    府社會局對聲請人、相對人、關係人為調查，其綜合評估及
    建議略以：聲請人瞭解責任與義務，願意擔任監護人，評估
    監護人具高度監護意願。聲請人安排相對人繼續於自宅受照
    顧，並願意管理其財產，且有親屬支持及提供照顧協助，評
    估聲請人具監護能力及穩定性。聲請人與相對人同住，評估
    聲請人具監護時間。聲請人為協助相對人處理過世之相對人
    弟弟可能負債問題，故聲請本案，評估聲請人具監護規劃能
    力。關係人健康狀況良好，身心狀況足以擔任會同開具財產
    清冊之人，並清楚認知與表達能力具有擔任開具財產清冊之
    意願，能了解責任與義務，且能持續關心與探視相對人。建
    議：由聲請人擔任監護人，關係人陳淑芬為會同開具財產清
    冊之人，有新北市政府社會局110年10月27日新北社工字第1
    102047100號函附成年監護訪視調查評估報告、臺北市政府
    社會局110年10月4日北市社工字第1103135867號函附映晟社
    會工作事務所110年10月31日晟台成字第1100171號函附成年
    監護訪視調查評估報告在卷可稽。
  ㈢本院參酌上開訪視報告及本院卷內相關證據資料，認聲請人
    為相對人之長子，其係為協助處理相對人之弟弟之債務問題
    而提出本件聲請，監護動機正當，且過往聲請人與相對人即
    同住，相對人之相關事務亦均由聲請人協助處理，彼此依附
    關係緊密，自適宜擔任相對人之監護人；而關係人陳淑芬則
    為相對人之長女，亦為相對人之至親，定期前往探視相對人
    ，親子互動良好，自有瞭解相對人之財產狀況，以利監督之
    必要。本院審酌上情，認由聲請人擔任監護人，應符合受監
    護宣告之人之最佳利益，爰選定聲請人為監護人，並指定陳
    淑芬為會同開具財產清冊之人。另監護人陳志明應依據民法
    第1113條準用同法第1099條第1項之規定，對於受監護宣告
    之人即相對人之財產，會同陳淑芬於2個月內開具財產清冊
    ，並陳報法院，併此敘明。
四、依家事事件法第164條第2項，裁定如主文。
中　　華　　民　　國　　111 　年　　5 　　月　　5 　　日
　　　　　　　　　家事法庭法  官　王美婷 
以上正本係照原本作成。
如不服本裁定應於送達後十日內向本院提出抗告狀，並繳納抗告
費新臺幣1千元。
中　　華　　民　　國　　111 　年　　5 　　月　　5 　　日
　　　　　　　　　　　　　書記官　施鴻均